臺灣高等法院民事裁定　　　　　　　　　96年度重再字第17號
再審原告　甲○○
再審被告　乙○○
上列當事人間請求土地所有權移轉登記事件，再審原告對於中華
民國88年12月31日本院88年度重上字第162號確定判決提起再審
之訴，本院裁定如下：
      主    文
再審之訴駁回。
再審訴訟費用由再審原告負擔。
      理    由
一、按再審乃當事人對於確定之終局判決，聲明不服，請求法院
    再為審理之行為，故受不利之確定終局判決之當事人，得對
    之提起再審之訴，而當事人不服確定終局判決雖未以再審程
    序為之者，仍應視為提起再審之訴，依再審程序調查裁判之
    。查再審原告於民國96年4月9日提出「民事聲請撤銷暨更正
    原判決書狀」，其首頁第二行「案號」欄載明「88年度重上
    字第162號」，第二頁末行「請求裁判事項：一原臺灣高等
    法院88年度重上字第162號判決基礎為被上訴人乙○○登記
    領回之抵價地應扣除應有部分100,000分之6,781後，實際取
    得之抵價地應為100,000分之27,744應予廢棄。二上開扣除
    應有部分100,000分之6,781廢棄後，更正判決基礎回復為原
    訴訟標的：登記被上訴人乙○○領回抵價地應有部分
    100,000 分之34,525。更正原判決之聲明：請求更正裁判事
    項：原確定終局判決臺灣高等法院88年度重上字第162號判
    決。一原被上訴人乙○○應將坐落台北縣板橋市○○段○○
    段13地號土地，面積2,193.77平方公尺，應有部分100,000
    分之34,525，分割其中100,000分之15,837，移轉所有權登
    記與上訴人甲○○、徐淑貞、徐志育、徐志得等人。二歷審
    訴訟費用均全部由被上訴人乙○○負擔」，核其意旨係對本
    院88 年度重上字第162號判決中關於「其餘上訴駁回」部分
    聲明不服，揆之上開說明，應依再審程序處理﹝至原確定判
    決主文第一項「原判決關於駁回上訴人後開第二項之訴部分
    及訴訟費用之裁判廢棄」、第二項「被上訴人應將坐落台北
    縣板橋市○○段○○段一三地號土地，面積二一九三點七七
    平方公尺，應有部分十萬分之三四五二五，其中十萬分之一
    二四二九，移轉所有權登記與上訴人」，係對再審原告有利
    之判決，無由提起再審之訴之餘地（理由）﹞。
二、按提起再審之訴，應依民事訴訟法第501條第1項第4款表明
    再審理由，及關於再審理由並遵守不變期間之證據，此為必
    須具備之程式。所謂表明再審理由，必須指明確定判決有如
    何合於法定再審事由之具體情事始為相當，倘僅泛言有何條
    款之再審事由，而無具體情事者，仍難謂已合法表明再審事
    由。既未合法表明再審事由，即為無再審之事由，性質上無
    庸命其補正。可認其再審之訴為不合法，逕以裁定駁回之（
    最高法院61年台再字第137號、70年台再字第35號判例意旨
    參照）。查再審原告就原確定判決提起本件再審之訴，並未
    指明有何法定再審理由（即究係民事訴訟法第496條何一款
    之事由，或第497條之事由），僅稱原確定判決「將被上訴
    人與訴外人簡良吉等3人之協議書契約審認為處分行為，顯
    有認定事實不憑證據之違背法令與證據法則未相符合之判決
    理由之不備」云云，於「釋明補充狀」則為「訴外裁判之釋
    明」，顯係指摘原確定判決認定事實如何違法，其所引用憲
    法第80條、第16條、第15條、民事訴訟法第277條、第448條
    、第469條第6款、第468條、土地法第46條之3、民法第125
    條之規定，均非屬法定之再審理由，自難認再審原告已合法
    表明再審理由，揆之前揭說明，本件再審之訴，即非合法，
    應予駁回。
三、復按有法律上利害關係之第三人，非因可歸責於己之事由而
    未參加訴訟，致不能提出足以影響判決結果之攻擊或防禦方
    法者，得以兩造為共同被告對於確定終局判決提起撤銷之訴
    ，請求撤銷對其不利部分之判決。但應循其他法定程序請求
    救濟者，不在此限，民事訴訟法第507條之1定有明文。是本
    條所規定之第三人撤銷之訴，係由未參加訴訟而有法律上利
    害關係之第三人對於他人間之確定判決提起，亦即，必須確
    定判決當事人以外之第三人始得提起，並以該第三人與確定
    判決有法律上利害關係且未參加訴訟為要件。查再審原告於
    96 年4月9日提出「民事聲請撤銷暨更正原判決書狀」雖主
    張其即原確定判決之受判決人，爰依法向本院提出撤銷之訴
    云云，並於「程序方面及撤銷之理由」欄陳稱：「一按撤銷
    之訴與再審之訴，均係以除去已確定之終局判決為目的，關
    於提起訴訟之期間限制，提起之程式、對不合法或顯無理由
    之裁判、審理範圍、訴訟程序及善意第三人利益之保障等，
    自宜為相同之規定，爰明定準用再審之訴之相關規定（即，
    民事訴訟法第507條之5明定再審之規定『民事訴訟法第500
    條第1項、第2項、第501條至第503條、第505條、第506條之
    規定』準用之）等語。嗣於96年4月20日再提出「民事聲請
    （撤銷暨更正原判決事實之釋明）再補充狀」，補陳其得依
    民事訴訟法第507條之4之規定提起第三人撤銷之訴之理由。
    惟再審原告既為原確定判決之當事人，自始至終參與各審級
    之訴訟程序，並非未參加訴訟之其他有法律上利害關係之第
    三人，揆之上開說明，自不得提起第三人撤銷之訴，併予說
    明。
四、至再審原告另指摘臺灣板橋地方法院93年度全聲字第339號
    裁定及本院94年度抗字第125號裁定部分，核與本件再審之
    訴無涉（係以本件再審之訴勝訴為基礎之後續問題），毋庸
    審究。又原確定判決並無誤寫、誤算或其他類此之顯然錯誤
    ，亦不生應予更正之問題，皆併敘明。
五、據上論結，本件再審之訴為不合法，爰依民事訴訟法第502
    條第1項、第95條、第78條，裁定如主文。
中　　華　　民　　國　　96　　年　　4 　　月　　25　　日
                    民事第四庭
                        審判長法　官  張劍男
                              法  官  彭昭芬
                              法  官  丁蓓蓓
正本係照原本作成。
如不服本裁定，應於收受送達後10日內向本院提出抗告狀，並應
繳納抗告費新台幣１千元。
中　　華　　民　　國　　96　　年　　4 　　月　　25　　日
                              書記官  董曼華
